【裁判字號】    89,上訴,1337
【裁判日期】    890817
【裁判案由】    違反稅捐稽徵法等
【裁判全文】
臺灣高等法院高雄分院刑事判決                  八十九年度上訴字第一三三七號
    上  訴  人
    即  被  告  甲○○
右上訴人因違反稅捐稽徵法等案件，不服臺灣高雄地方法院八十九年度訴字第七三四
號中華民國八十九年八月十七日第一審判決（起訴案號：臺灣高雄地方法院檢察署八
十九年度偵字第五三七號），提起上訴，本院判決如左：
      主  文
原判決撤銷。
甲○○無罪。
      理  由
一、公訴意旨略以：甲○○係納稅義務人「坤銓企業有限公司」（設於高雄縣鳳山市
    ○○街二巷二十二號，以下簡稱坤銓公司）之負責人，為依公司法規定之公司負
    責人，並為商業會計法所稱之商業負責人，係從事業務之人。明知羅麗華於八十
    一、二年間，雖係坤銓公司之員工，惟自八十六年一月起至同年十二月止，並未
    在該公司任職及支領薪資，竟於八十七年初某日，由知情之甲○○之前妻鄭家玉
    ，在坤銓公司內，於該公司業務上製作之各類所得扣繳暨免扣繳憑單之會計憑證
    上，登載羅麗華自八十六年一月起至同年十二月止，共領得薪資新台幣（下同）
    十七萬元之不實事項，再填載於該公司業務上製作之中華民國八十六年度營利事
    業所得稅結算申報書，嗣又由鄭家玉持該扣繳憑單及結算申報書，於八十七年間
    某日，在高雄縣鳳山市○○路五十五之一號，向財政部臺灣省南區國稅局高雄縣
    分局申報坤銓公司八十六年度營利事業所得之營業費用之薪資部分支出，而行使
    該等業務上登載不實之文書，並藉虛增上開十七萬元薪資支出之不正當方法，為
    坤銓公司逃漏八十六年度營利事業所得稅計四萬二千四百九十九元，足以生損害
    於羅麗華及稅捐機關徵收稅款之正確性，認被告涉有刑法第二百十六條、第二百
    十五條行使業務上登載不實文書罪及稅捐稽徵法第四十一條以詐術逃漏稅捐罪云
    云。
二、按犯罪事實應依證據認定之，無證據不得推定其犯罪事實；又不能證明被告犯罪
    者，應諭知無罪之判決，刑事訴訟法第一百五十四條、第三百零一條第一項分別
    定有明文。
三、訊據上訴人即被告甲○○矢口否認有右揭犯行，辯稱於民國八十五年間，坤銓公
    司即已申請更名為廷委企業有限公司，公司改組後，負責人也變更為鄭家玉，伊
    早已不是該公司之負責人，亦非該公司之股東，此次報稅與伊無關等語。經查，
    坤銓公司已於八十五年四月十六日更名為廷委企業有限公司，負責人變更為鄭家
    鳳，被告亦因出資轉讓而非該公司之股東，廷委企業有限公司又於八十五年六月
    七日，變更負責人為鄭家玉，被告仍非該公司之股東等情，有經濟部中部辦公室
    九十年四月十二日致本院經（９０）中辦三管字第０九０三０八七六六二０函所
    附台灣省政府建設廳八十五年四月十六日八五建三字第一四九八二三號函及八十
    五年六月七日八五建三字第一七八七０一號函，暨廷委企業有限公司變更登記事
    項卡影本二份在卷可證，而本件報稅不實之年度係八十六年一月至十二月之八十
    六年度營利事業所得稅申報，是時被告已非廷委企業有限公司之負責人及股東，
    堪予認定，故被告辯稱八十五年坤銓公司申請更改為廷委企業有限公司，公司改
    組後，負責人也變更，伊早已不是負責人，此次報稅與伊無關等語，尚堪認為真
    實，參以證人鄭家玉於偵查中結證稱八十六年營利事業所得稅申報係伊抄八十五
    年度之資料，均係由伊填載，與被告無關，被告不知情，如有誤報，由伊承擔等
    語，益足證本件八十六年度營利事業所得稅申報確非由被告所申報，故被告所為
    之上開否認及辯解，堪以採信。
四、按被告於八十五年四月十六日起即非坤銓公司或廷委企業有限公司之負責人，非
    為商業負責人及從事業務之人，亦非八十六年度坤銓公司或廷委企業有限公司營
    利事業所得稅申報義務人，亦無填報扣繳憑單之義務，且上開申報書及扣繳憑單
    均係鄭家玉所填載，已如前述，是難謂被告有何刑法第二百十六條、第二百十五
    條行使業務上登載不實文書罪、稅捐稽徵法第四十七條第一款、第四十一條詐術
    逃漏稅捐罪，商業會計法第七十一條第一款製作不實會計憑證之犯行，此外，復
    查無其他確切證據足資証明被告有何右揭犯行，其犯罪尚屬不能証明。
五、原審不察，遽予論科，尚有未洽，被告上訴指摘原判決不當，為有理由，原判決
    自應予撤銷，並改為被告無罪之判決，以免冤抑。
六、至於鄭家玉是否涉犯右開罪嫌，應由檢察官另行偵辦，併此明。
據上論結，應依刑事訴訟法第三百六十九條第一項前段、第三百六十四條、第三百零
一條第一項，判決如主文。
本案經檢察官郭振昌到庭執行職務。
中      華      民      國    九十      年      四      月      三十    日
                              臺灣高等法院高雄分院刑事第二庭
                          審判長法官  曾永宗
                                        法官  邱永貴
                                        法官  鄭月霞
右正本證明與原本無異。
被告不得上訴
檢察官如不服本判決，應於判決送達後十日內向本院提出上訴狀，其未述理由者並
應於提出上訴狀後十日內向本院補提理由書（應附繕本)。
                                      書記官  唐奇燕
中      華      民      國    九十      年      五      月      二      日
                                                                  Ａ


司法院資訊處製作；財團法人民間司法改革基金會備份。
